臺灣高雄地方法院民事判決　　　　　　 94年度簡上字第129號
上　訴　人　高雄縣中崙第二標國民住宅管理委員會
法定代理人　乙○○
被 上 訴人　甲○○
當事人間請求損害賠償事件，上訴人對於民國94年6 月8 日本院
94年度鳳簡字第303 號第一審判決提起上訴，本院於民國94年10
月21日言詞辯論終結，判決如下：
  主  文
上訴駁回。
第二審訴訟費用由上訴人負擔。
  事實及理由
一、上訴人起訴主張：緣訴外人翟真中於民國90年擔任上訴人第
    二屆主任委員期間，因非法解僱管理組長蔣文海，蔣文海向
    上訴人請求損害賠償，經鈞院於91年10月8 日判決上訴人應
    賠償蔣文海新臺幣（下同）237,254 元確定。茲因翟真中處
    理委任事務有重大過失，上訴人乃決議由第三、四屆主任委
    員即被上訴人對翟真中提起損害賠償之訴。案經台灣高雄地
    方法院以92年度鳳簡字第123 號分案審理，並於92年11月12
    日判決上訴人敗訴。惟被上訴人竟於收受法院命原告補繳上
    訴費用之裁定後，未予處理，且未告知或提交管理委員會討
    論決議，致上訴人對翟真中之損害賠償訴訟，因未補繳上訴
    費用而遭敗訴確定，造成上訴人重大損失，其處理委任事務
    顯有重大過失，爰依民法544 條之規定，聲明請求：被上訴
    人應給付上訴人237,254 元及自起訴狀繕本送達翌日起算之
    法定遲延利息。並於提起上訴後，補稱：被上訴人接獲鈞院
    補費裁定後，依高雄縣國民住宅管理維護規則（下稱管理維
    護規則）第16條、第17條及公寓大廈管理條例之第36條至第
    39 條 之規定，即有召開管理委員會討論如何處理之義務，
    被上訴人未依規定召開管理委員會即有過失，致上訴人無法
    向翟真中求償。此外，委員會議曾指示被上訴人應提起上訴
    ，但其仍未提起導致上訴人受有損害，因此聲明：原判決廢
    棄；被上訴人應給付上訴人237,254 元，及自起訴狀繕本送
    達之翌日起至清償日止，按週年利率5%計算之利息。
二、被上訴人則以：伊擔任原告主任委員是屬於無給職，該案件
    原告於一審敗訴後，伊曾與管理委員會之總幹事吳恒亮一同
    前往上訴人聘請之林樹根律師事務所討論案情，因律師表示
    上訴勝訴機會不大，所以才沒有去繳交上訴費用，伊並非故
    意不繳上訴費用等語茲為抗辯，並於原審聲明：原告之訴駁
    回。茲上訴人不服提起本件上訴，因此被上訴人對上訴人之
    主張則引用歷審提出之書狀及陳述，並求為判決：上訴駁回
    。
三、經查，訴外人翟真中於90年擔任上訴人第二屆主任委員期間
    ，因非法解僱管理組長蔣文海，蔣文海向上訴人請求損害賠
    償，經本院於91年10月8 日判決原告應賠償蔣文海237,254
    元確定，上訴人並已給付上開賠償金額完畢；而被上訴人曾
    於92年間擔任上訴人之主任委員，並代表上訴人對訴外人翟
    真中不當解僱蔣文海造成上訴人損害之事，提起損害賠償訴
    訟，經本院第一審判決上訴人敗訴，嗣上訴人提起上訴後，
    因被上訴人未按本院於92年12月15日送達之裁定意旨，繳交
    訴訟費用，致上訴人敗訴確定之事實，業據上訴人提出本院
    執行命令、90年度鳳簡字第707 號判決書、91年度勞簡上字
    第1 號判決書、本院郵務送達公文封、92年度鳳簡字第123
    號判決書及民事判決確定書各1 份（均為影本）為證，被告
    對此亦不爭執，並經本院依職權調閱本院92年度鳳簡字第12
    3 號卷宗查核無訛，堪信為真實。上訴人主張被上訴人有召
    集管理委員會討論是否補繳上訴費用事宜之義務，故其處理
    委任事務有過失致上訴人受有損害等情，則為被上訴人所否
    認，並以前詞置辯，故本件爭點在於：
(一)、被上訴人是否有召集管理委員會討論補繳上訴費用之義務？
(二)、被上訴人處理委任事務有無過失？
四、茲分述本院判斷如下：
(一)、被上訴人是否有召集管理委員會討論補繳上訴費用之義務？
    經查，管理委員會會議之召開，以每二月召開一次為原則，
    必要時並得召開臨時會，管理維護規則第17條第1 款定有明
    文。至於應在何種情形下由主任委員召開臨時會議，或被上
    訴人於接獲本院補繳訴訟費用之裁定時，是否有召集管理委
    員會臨時會議之義務，管理維護規則及公寓大廈管理條例第
    36條至第39條均付之闕如。再者，被上訴人主張本院裁定送
    達後，管理委員會議曾指示被上訴人應提起上訴云云，並未
    舉證以實其說，尚難採信。故上訴人主張，被上訴人有召集
    管理委員會臨時會議，討論應否補繳訴訟費用之義務云云，
    即乏其據。
(二)、被上訴人處理委任事務有無過失？
、按受任人處理委任事務，應依委任人之指示，並與處理自己
    事務為同一之注意；其受有報酬者，應以善良管理人之注意
    為之，民法第535 條定有明文。本件被上訴人於擔任上訴人
    主任委員期間，並未領取任何報酬，此為上訴人所不爭執，
    復參酌管理維護規則第23條亦規定甚詳，故上訴人處理委任
    事務之注意義務，僅以與處理自己事務為同一之注意即為已
    足，應予敘明。
、至於被上訴人何以未依本院裁定意旨補繳上訴費用之原因，
    業據證人吳恒亮於原審證稱：一審判決後，有打電話給林樹
    根律師，林律師跟我分析上訴成功機會不大，但林律師仍先
    幫忙撰寫聲明上訴狀，之後法院裁定補繳上訴費用，我有和
    被上訴人一起親自到林樹根律師事務所，因為林律師仍然表
    示勝算不大，且考慮需支付上訴費用及律師費用，所以就決
    定不上訴等語甚詳（詳見原審卷第51頁）。核與證人即林樹
    根律師於原審審理中證陳：吳恒亮與被上訴人於接到判決書
    後曾一起來找我，我跟他們說法院的判決也是有道理，因為
    翟真中沒有領薪水，要負擔的過失責任比較輕，而且翟真中
    沒有豐富的法律常識，以致於沒有辦法判斷僱傭關係是否違
    反公寓大廈管理條例，我建議他們不用上訴，所以他們就沒
    有去繳裁判費等語（詳原審卷第62頁）之情節一致。參以一
    般委任律師處理訴訟事件，通常都會尊重律師提出之專業法
    律意見，以及對於案件勝敗之評估而決定是否採取訟訟之手
    段。被上訴人既於第一審判決後，經聽取律師之專業分析，
    始決定不再提出上訴，顯然已盡到與處理自己事務為同一之
    注意義務，其處理本件受任之事務，尚難認有何過失可言。
    從而上訴人主張被上訴人處理委任事務有重大過失云云，即
    難認為真正。
、雖林樹根律師事務所另一位律師莊雯琇於原審證稱：以專業
    角度而言，92年度鳳簡字第123 號上訴人應該有勝訴希望等
    語，惟其亦不諱言，有關該案件之上訴部分，因未參與，亦
    沒有給予被上訴人或吳恒亮任何是否上訴之意見。是證人莊
    雯琇之證詞，尚不足為被上訴人不利之認定。
、本件被上訴人倘繳納訴訟費用補正法定程式，經本院受理上
    訴後是否確能反敗為勝，就被上訴人而言本屬難料。從而其
    經咨詢專業律師之法律意見後，基於為上訴人最大利益之考
    量，避免支付無益之程序費用，本屬其理性評估後，基於私
    法自治之風險考量所為，雖使上訴人因而受敗訴判決確定，
    但尚難據此認其未繳交訴訟費用之不作為，與上訴人所受之
    損害間有何因果關係存在。換言之，本件上訴人是否因被上
    訴人未繳納訴訟費用而受有損害，以及其損害金額究意為何
    ，均為不確定之事實，而上訴人對此亦無法舉證證明確實受
    有何損害，自難認其主張為可信。
五、綜上所述，上訴人依民法第544 條之規定，請求被上訴人給
    付237,254 元及自起訴狀繕本送達之翌日起至清償日止，按
    週年利率5%計算之利息，為無理由，應予駁回。原審為被上
    訴人勝訴之判決，並無違誤，上訴意旨指摘原審判決不當，
    求予廢棄，為無理由，應予駁回。
六、本件上訴為無理由，依民事訴訟法第436 條之1 第3 項、第
    449 條第1項、第463條、第78條，判決如主文。
中　　華　　民　　國　　94　　年　　11　　月　　4 　　日
            民事鳳山分庭審判長法　官　王伯文
                              法　官　陳億芳
                              法　官　李代昌
正本係照原本作成。
本判決不得上訴。
                              書記官　林豐富
中　　華　　民　　國　　94　　年　　11　　月　　7 　　日
